【裁判字號】    98,交簡上,300
【裁判日期】    980527
【裁判案由】    過失傷害
【裁判全文】
臺灣臺中地方法院刑事判決  98年度交簡上字第300號
上  訴  人  臺灣臺中地方法院檢察署檢察官
被      告  丙○○
上列上訴人因被告過失傷害案件，不服本院簡易庭98年度交簡字
第10號中華民國98年2月5日第一審簡易判決（起訴案號：臺灣臺
中地方法院檢察署97年度偵字第12833號，及移送併辦97年度偵
字第12086號），提起上訴，本院判決如下：
    主    文
上訴駁回。
    事實及理由
一、本案經本院審理結果，認第一審簡易判決認事用法及量刑均
    無不當，應予維持，並引用第一審判決書記載之事實、證據
    及理由（如附件）。
二、上訴人依據告訴人甲○具狀請求上訴，上訴意旨略以：告訴
    人甲○因此車禍致腦前葉嚴重受創，所受傷勢已達重傷害程
    度，日常生活失序，此應傳喚證人即告訴人之主治醫師葉國
    球查明。且原審未待告訴人收受臺灣省車輛行車事故肇事鑑
    定覆議委員會覆議結果即為判決。詎原審僅以過失傷害論處
    ，且輕判被告有期徒刑二月，認事用法顯有違誤量刑過輕。
    因之請求本檢察官上訴，經核尚非無理由等語。經查，上訴
    人上訴意旨雖指稱告訴人甲○之傷勢應已達重傷害之程度，
    並聲請傳訊告訴人甲○之主治醫師葉國球醫師等語，然經本
    院依職權向仁愛醫療財團法人大里仁愛醫院（下稱仁愛醫院
    ）函詢告訴人甲○之病況及是否已達重大不治或難治之重傷
    害程度，經仁愛醫院以九十八年四月八日仁總字第09804002
    4號函覆告訴人診療說明書，並由告訴人之主治醫師神經外
    科葉國球醫師具名覆稱：「病人甲○因頭部外傷合併顱內
    血腫顱骨缺損水腦症，各於九十七年三月四日行雙側開
    顱手術，於九十七年四月十六日行顱骨復位手術及九十七年
    五月二十一日行右側腦室腹腔分流手術。病人術後於門診例
    行追蹤，最後一次追蹤時間為九十八年元月三十日，病人當
    時神智清醒，雙下肢稍無力，病人仍會頭痛、頭暈，故需門
    診再追蹤」等語。是以依上開仁愛醫院葉國球醫師函覆之內
    容，並無從認定告訴人甲○已達重大不治或難治之重傷害程
    度。另公訴人雖請求傳喚證人葉國球醫師，欲證明告訴人甲
    ○之病況已達重傷害程度，惟葉國球醫師已依本院函詢復知
    告訴人目前之狀況，且告訴人甲○於本院審理時雖未能全部
    回答本院詢問之事項，惟尚能為基本之問答，意識清楚，有
    本院審判筆錄在卷可考，本院認無再傳訊證人葉國球醫師之
    必要，附此敘明。又車禍過失責任鑑定部分，本院依職權將
    本件送往臺灣省車輛行車事故覆議鑑定委員會鑑定結果，就
    第二階段（甲○、丙○○部分），亦與原審卷內所附（原審
    98年度交易字第478號卷第19頁）臺灣省臺中縣區車輛行車
    事故鑑定委員會鑑定意見書所載之第二階段車禍（丙○○車
    、行人甲○）之鑑定結果相同。是上訴人依據告訴人之請求
    上訴，認告訴人受傷之程度為重傷害及未待覆議鑑定結果即
    為判決，並無理由。另上訴人主張原審量過輕部分，按量刑
    輕重，係屬事實審法院得依職權自由裁量之事項，苟已斟酌
    刑法第五十七條各款所列情狀而未逾越法定刑度，不得遽指
    為違法（最高法院七十二年度臺上字第六六九六號、七十五
    年度臺上字第七０三三號判例參照）。又在同一犯罪事實與
    情節，如別無其他加重或減輕之原因，下級審量定之刑，亦
    無過重或失輕之不當情形，則上級審法院對下級審法院之職
    權行使，原則上應予尊重，亦有最高法院八十五年度臺上字
    第二四四六號裁判意旨可資參酌。依上所述，本件原審認事
    用法並無不當，量刑亦屬妥適。本案上訴人雖認原審量刑過
    輕，執之為上訴理由，然依卷證所示，原審已依刑事訴訟法
    第四百五十四條第二項詳細記載認定之犯罪事實、證據及應
    適用之法條，其認事用法並無不當，量刑亦屬妥適。是以，
    公訴人依據告訴人之請求提起上訴，尚難認有理由，應予駁
    回。
三、據上論斷，應依刑事訴訟法第四百五十五條之一第一項、第
    三項、第三百七十三條、第三百六十八條、第三百六十四條
    ，判決如主文。
本案經檢察官陳仕蘭到庭執行職務。
中    華    民    國    98    年    5     月    27    日
                  交通法庭  審判長法  官  高文崇
                                  法  官  洪堯讚
                                  法  官  張清洲
以上正本證明與原本無異。
本件不得上訴。
                                  書記官  詹東益
中    華    民    國    98    年    5     月    27    日
附錄本案論罪科刑法條全文
刑法第二百八十四條第一項：
因過失傷害人者，處六月以下有期徒刑、拘役或五百元以下罰金
，致重傷者，處一年以下有期徒刑、拘役或五百元以下罰金。
附件【本院98年度交簡字第10號刑事判決書】：
臺灣臺中地方法院刑事簡易判決          98年度交簡字第10號
公  訴  人  臺灣臺中地方法院檢察署檢察官
被      告  丙○○  女  37歲（民國○○年○○月○○日生）
                    身分證統一編號：Ｚ000000000號
                    住臺中縣大里市○○里○○路852巷18之5
                      號
選任辯護人  曹宗彝律師
            鄭晃奇律師
上列被告因過失傷害案件，經檢察官提起公訴（97年度偵字第12
833號）及移送併辦（97年度偵字第12086號），被告自白犯罪，
本院認為宜以簡易判決處刑，裁定逕以簡易判決處刑（97年度交
易字第478號），判決如下：
    主  文
丙○○因過失傷害人，處有期徒刑貳月，如易科罰金，以新臺幣
壹仟元折算壹日。
    犯罪事實及理由
一、本件犯罪事實及證據，除證據部分補充「被告於本院行準備
    程序時之自白」、「臺灣省臺中縣區車輛行車事故鑑定委員
    會鑑定意見書一份 (見本院九十七年度交易字第四七八號卷
    第十九至二○頁」、「仁愛醫療財團法人大里仁愛醫院函及
    所檢附之診療說明書二份 (見同上卷第四○至四一頁、四四
    至四五頁)」、「現場圖、照片 (見同上卷第六五至六七頁
    」外，餘均引用如附件檢察官起訴書之記載。
二、至證人乙○○於民國九十八年一月十三日審理中雖證稱：「
    (與甲○何關係？)母子，她是我母親。」、「 (甲○現是否
    能行走？)不能，有人攙扶可以走幾步。」、「 (甲○的意
    識現在是否清楚？)依我看以前的事情她記得，現在的事情
    她不記得。」、「 (現在是指何時？)例如說現在是何時她
    不知道，我是在『去年』 (即九十七年)六、七月時在耕莘
    看護中心看過甲○，後來就沒有再去看甲○，因為我比較忙
    ，沒空去。」、「 (提示本院卷第四十一頁仁愛醫院診療說
    明書，有何意見？（提示並告以要旨）我要問醫生，最近我
    沒有去看甲○。」、「 (甲○今日為何未到庭？)因為我沒
    有通知她，她人在看護中心，我認為她人沒辦法來，且今日
    天氣太冷。」、「(提示本院送達證書，上面「甲○」的章
    是誰用印？)應該是我弟弟收的，我沒有與弟弟住在一起，
    甲○是我的親生母親，『但法律上我們不是母子』，甲○是
    我生母，甲○於我父親死後有改嫁，生活也沒有與我在一起
    ，『我的戶籍上的母親不是甲○』。」、「 (提示本院卷第
    二二頁委任狀上面「甲○」的簽名及章是誰簽名、用印？)
    都是我簽名及用印，因為她不識字。」、「 (甲○有表示要
    委任你為告訴代理人？)我妹妹等家人有同意，甲○本人什
    麼都不知道。」、「 (就法院審理部分，甲○本人有表示要
    委任你為告訴代理人？)有，我有向她說法院要妳出庭，我
    代你出庭，她點頭。」、「 (既然如此甲○意識是否清楚？
    ) 是，她就是說什麼她都點頭。」、「 (這麼說甲○並沒有
    要委任你為告訴代理人？)我也不清楚。」、「 (甲○是否
    瞭解你說話內容的意思才點頭？)我不知道她知不知道。」
    云云，核證人乙○○所證情節先後有所不一，且甲○車禍經
    手術後，一直都有在門診追蹤，九十七年十月九日最後一次
    門診時仍神智清醒，可行走，但須扶持等節，有上揭仁愛醫
    療財團法人大里仁愛醫院函及所檢附之診療說明書二份 (見
    同上卷第四○至四一頁、四四至四五頁)在卷可考。況本件
    車禍後告訴人甲○於九十七年四月二十九日尚有接受警察詢
    問，對於車禍發生經過能為詳細之陳述，有警詢筆錄一份在
    卷可憑 (見警卷第十四至十七頁)，是證人乙○○證述情節
    ，尚難採為不利於被告之認定，附此敘明。
三、核被告所為係犯刑法第二百八十四條第一項前段之過失傷害
    罪。被告肇事後，在有偵查犯罪職務之公務員尚未發覺係其
    駕車肇事人之前，即向到場之員警陳明其係肇事者，並接受
    裁判等情，有員警廖秋發出具之道路交通事故肇事人自首情
    形紀錄表一份在卷可稽，是核與自首規定相符，本院審酌其
    情節，認得依刑法第六十二條前段規定，減輕其刑。再按道
    路交通管理處罰條例第八十六條第二項規定，汽車駕駛人，
    在快車道依規定駕車行駛，因行人或慢車不依規定，擅自進
    入快車道，而致人受傷或死亡，依法應負刑事責任者，減輕
    其刑。所謂「依規定駕車行駛」，係指已遵守汽車行駛之交
    通法令之規定而言。而道路交通安全規則第九十四條第三項
    規定，汽車行駛時，駕駛人應注意車前狀況及兩車併行之間
    隔，並隨時採取必要之安全措施。足見「注意車前狀況，並
    隨時採取必要之安全措施」，為汽車駕駛人駕駛車輛時所應
    遵守之規定。本件被告既有駕車疏未注意車前狀況及隨時採
    取必要之安全措施情形，即無道路交通管理處罰條例第八十
    六條第二項減輕其刑規定之適用（最高法院九十四年度臺上
    字第二四○四號、九十一年度臺上字第二三七八號、九十一
    年度臺非字第四一號判決意旨參照），附此說明。再者，檢
    察官移送併辦部分與經起訴部分係屬事實上同一關係，本院
    自應併予審理，併此敘明。
四、爰審酌被告前無犯罪紀錄，素行尚佳，有臺灣高等法院被告
    前案紀錄表一份在卷可按，其因疏未遵守道路交通安全規則
    ，至肇事致告訴人甲○受有如犯罪事實欄所載之傷害程度；
    本件係告訴人甲○○○○○道撿拾物品不當，為肇事主因，
    被告疏未注意車前狀況為肇事次因 (臺灣省臺中縣區車輛行
    車事故鑑定委員會鑑定意見亦同此認定，參同上卷第二○頁
    )；被告犯罪後尚能坦承犯行，態度尚可，惟迄今尚未能與
    告訴人達成和解等一切情狀，量處如主文所示之刑，並諭知
    易科罰金之折算標準。
五、依刑事訴訟法第四百四十九條第二項、第四百五十四條第二
    項，刑法第二百八十四條第一項前段、第六十二條前段、第
    四十一條第一項前段，刑法施行法第一條之一，逕以簡易判
    決處刑如主文。
如不服本判決，應於收受送達後十日內向本院提出上訴書狀（應
附繕本）。
中    華    民    國    98    年    2     月    5     日
                  刑事第十四庭    法  官  江奇峰
上正本證明與原本無異。
                                  書記官  江慧貞
中    華    民    國    98    年    2     月    5     日
【附錄論罪科刑法條】
刑法第284條第1項：
因過失傷害人者，處6月以下有期徒刑、拘役或5百元以下罰金，
致重傷者，處1年以下有期徒刑、拘役或5百元以下罰金。
附件
臺灣臺中地方法院檢察署檢察官起訴書
                                      97年度偵字第12833號
     被      告  丙○○  女  36歲（民國○○年○○月○○日生）
                         住臺中縣大里市○○里○○路852巷1
                         8之5號
                         國民身分證統一編號：Ｚ000000000號
上列被告因傷害案件，業經偵查終結，認應該提起公訴，茲將犯
罪事實及證據並所犯法條分敘如下：
           犯罪事實
一、丙○○於民國97年2月28日下午，駕駛車牌號碼TEN-861號輕
    型機車，沿臺中縣大里市○○路由西往東方向行駛，於同日
    下午6時39分許，途經該路仁化幹14號電線桿前，適有李孟
    修（另為不起訴處分）在其前方已撞擊甲○之手推車，致甲
    ○手推車上物品散落於道路，而甲○刻在撿拾之，此時丙○
    ○見前方已發生車禍，理應更加注意車前狀況，隨時採取必
    要之安全措施。而依當時情形，又無不能注意之情事，竟疏
    未注意及此，追撞在其前方路上撿拾物品亦未注意來車之甲
    ○，致甲○受有頭部外傷合併雙側硬腦膜下出血及雙側顱內
    出血等傷害。而林婉婷則於犯罪被發覺前，主動向前來處理
    之警員自首上情，並按爰找到。
二、案經甲○訴由臺中縣警察局霧峰分局報告偵辦。
           證據並所犯法條
一、證據清單：
   ┌──┬───────────┬───────────┐
   │編號│證據方法              │待證事實              │
   ├──┼───────────┼───────────┤
   │  1 │被告之供述            │1.被告駕車撞擊甲○。  │
   │    │                      │2.被告於撞擊前20公尺見│
   │    │                      │  到甲○在檢拾物品，在│
   │    │                      │  撞擊前見到李孟修發生│
   │    │                      │  車禍，可見被告有充分│
   │    │                      │  之時間及距離反應。  │
   ├──┼───────────┼───────────┤
   │  2 │告訴人甲○指訴        │全部犯罪事實          │
   ├──┼───────────┼───────────┤
   │  3 │證人李孟修之證言      │李孟修撞擊甲○之手推車│
   │    │                      │後5秒後，被告才撞擊吳 │
   │    │                      │市，可見被告有充分之時│
   │    │                      │間反應避免撞擊甲○。  │
   ├──┼───────────┼───────────┤
   │  4 │道路交通事故現場圖、道│被告駕車撞擊甲○○    ○
   ○    ○路交通事故調查報告表(一)│                      │
   │    │(二)、現場照片          │                      │
   ├──┼───────────┼───────────┤
   │  5 │財團法人仁愛綜合醫院診│甲○因此車禍受傷      │
   │    │斷證明書              │                      │
   └──┴───────────┴───────────┘
 二、核被告所為，係犯刑法第284條第1項前段之過失傷害罪嫌。
     被告係自首，請依法減輕其刑。
 三、依刑事訴訟法第251條第1項提起公訴。
     此  致
 臺灣臺中地方法院
 中    華    民    國    97    年    6     月    23    日
                               檢  察  官  黃政揚
 本件正本證明與原本無異
 中    華    民    國    97    年    6     月    30    日
                               書  記  官  陳秀玲
 所犯法條
 刑法第284條第1項
 因過失傷害人者，處6月以下有期徒刑、拘役或5百元以下罰金，
 致重傷者，處 1 年以下有期徒刑、拘役或 5 百元以下罰金。


司法院資訊處製作；財團法人民間司法改革基金會備份。
